臺灣臺北地方法院刑事判決　　　　　　　93年度交訴字第60號
公　訴　人　臺灣臺北地方法院檢察署檢察官
被　　　告　甲○○
上列被告因公共危險等案件，經檢察官提起公訴（93年度偵字
第3497號），本院判決如下：
    主  文
甲○○駕駛動力交通工具肇事，致人受傷而逃逸，處有期徒刑陸
月，如易科罰金，以參佰元折算壹日。
被訴過失傷害部分無罪。
    事  實
一甲○○於民國92年9月18日下午3時10分左右，騎乘車牌號碼AF
  E─781號機車，沿臺北市○○區○○路四段由西向東方向行駛
  ，行至該路段453 巷路段後左轉至該巷巷口，適乙○○騎乘車
  牌號碼 VQS－1278號機車，並附載丙○○，沿八德路對向車道
  直行，未禮讓已越過乙○○行徑方向路面中心處之甲○○先行
  ，致二車發生碰撞，乙○○及丙○○均倒地，乙○○因此受有
  膝及腿之挫傷，骨頭有裂痕等傷害，丙○○則受有右膝擦挫傷
  、瘀腫等傷害。詎甲○○於肇事後未停車救護傷患，僅停車以
  臺語訓斥乙○○：「女孩子家騎那麼快！」後，即利用丙○○
  撥打電話報警時騎乘前述機車逃逸。嗣經路人記下肇事車輛之
  車牌號碼及逃逸方向告知乙○○、丙○○後，始為警循線查獲
  。
二案經臺北市政府警察局松山分局（公訴人誤載為大安分局）報
  請臺灣臺北地方法院檢察署檢察官偵查起訴。
    理  由
壹、有罪部分－駕駛動力交通工具肇事，致人受傷而逃逸
一認定犯罪事實所憑之證據及理由
(一)被告甲○○坦承在前述時間、地點與被害人乙○○駕駛之機車
  發生擦撞，因認是小事，而未將乙○○及丙○○送醫即離開車
  禍現場等事實，核與(1)證人即被害人丙○○於本院審理時證稱
  ：「他用台語說女孩子怎麼騎車那麼快，我就趕快打電話報警
  ，我一拿起電話說我要報案，被告就把車子騎走。」（問：被
  告有無留下任何通訊方式給你們？）「沒有，他的車號是我們
  在等交通警察來時，一個男子過來告訴我們他的車號以及車子
  在何處。」（問：你們後來如何找到被告？）「跟著警察去找
  ，我是聽被告的聲音找到他的，因為他的聲音很特殊，我在市
  場裡，有問過好幾個人，停在市場門口的機車是何人的，他們
  都說不知道，我看到被告時，也問他，車子是不是他的，他說
  不是，但他的聲音很特殊，我一聽就聽出來。」「交通警察查
  到車子的車主不是被告，但是警察說沒有關係，可以查得出來
  ，後來就自己跑出來了，被告出來後，要找我們下車講，但我
  們沒下車，那時被告是跟他兒子及一堆朋友一起出來，是他兒
  子敲車窗，我們在警車沒出來，但警察有下車，至於他如何處
  理的，我們不知道。後來警察繞一圈，載我們到八德路巷口，
  因為警察還有別的案子要處理。我們在基隆路跟八德路繞了將
  近二個鐘頭才找到被告，因為那名男子講的地名，我跟交通警
  察都聽不懂。」（94年 1月19日審判筆錄第4頁、第5頁），及
  (2)證人即陪同被害人尋找被告之臺北市政府松山分局警員賴嘉
  賢於本院審理時證述：「到車禍現場，被告已經不在現場，只
  剩二個女子，是路人告訴我，撞到那個女生的人好像是在市場
  做生意的人，所以我帶著那個二女子走到市場找人，市場距離
  現場只有100 公尺。」「到市場門口後，那二個女子就認出被
  告的機車停在市場門口，我告訴她們，你們到市場裡面找人，
  我自己坐在警車內寫資料，她們走到市場去找，但是沒找到人
  ，被害人就出來和我在警車上寫資料，過了一會兒，被告就自
  己出來了。」（94年12月 8日審判筆錄第5頁、第6頁）等情節
  大致相符，並有臺北市政府警察局中山分局（下稱中山分局）
  警員繪製之道路交通事故現場圖、補充資料表、調查報告表各
  1 份，談話紀錄表2份、現場及車損照片共6張可參，此部份事
  實應無疑義。
(二)被害人乙○○受有膝及腿之挫傷，骨頭有裂痕等傷害，丙○○
  受有右膝擦挫傷、瘀腫等傷害之事實，除證人賴嘉賢到庭證述
  屬實外，亦有乙○○於92年9月19日至9月29日前往石牌尊賢中
  醫診所就診後，由該診所於93年 2月27日出具之診斷證明書，
  及丙○○於92年 9月19日前往馬偕紀念醫院就診後，該院於93
  年3月12日出具之診斷證明書各1份可證，堪信為真實。
(三)刑法第185條之4之肇事致人死傷逃逸罪，係以處罰肇事後逃逸
  之駕駛人為目的，蓋如駕駛人於事故發生後，隨即駕車逃離現
  場，不僅將使肇事責任認定困難，更可能使受傷之人喪失生命
  或求償無門，為防止被害人死傷之擴大，並促使駕駛人於肇事
  後能對被害人即時救護，以減少死傷，是該罪之成立祇以行為
  人有駕駛動力交通工具肇事，致人死傷而逃逸之事實為已足，
  至於行為人之肇事有無過失，則非所問。被告於本院審理時自
  承：「我只知道她們車子有倒，她可能也有受傷，但我沒看到
  ，而且也不是這麼嚴重。」（94年12月 8日審判筆錄第11頁）
  。可見被告駕駛前述機車與乙○○騎乘之機車發生碰撞而肇事
  時，已有被害人可能因人車倒地而受有傷害之認識，卻未停車
  察看被害人之傷勢，並採取救護或其他必要措施，亦未向警察
  機關報告，即逕行駕車離去現場，足證被告確有駕駛動力交通
  工具肇事致人受傷而逃逸之犯行。
二被告辯解不足採之理由：被告辯稱：(1)「她們（指被害人二人
  ）18號當天沒去看診，但那家中醫診所（指石牌尊賢中醫診）
  並沒有ｘ光的設備，她（指乙○○）如何知道自己骨頭有裂痕
  。醫院證明上有寫並不能做為訴訟之用。」（94年12月 8日審
  判筆錄第 9頁）。「我跟那個女子（指乙○○）談了十幾分鐘
  ，根本不可能腳的骨頭裂傷，我有跟她們說我在市場裡，我們
  沒報警也沒叫救護車，這是小事，我何必逃。我不知道她有受
  傷，我看她也沒怎樣。」（同日審判筆錄第10頁）。(2)「我有
  跟他們講說我在南松山市場裡面做生意，有事情來找我，我當
  時急著想上廁所，所以才急著離開，沒有留下姓名、電話或住
  址給他們，後來他們有叫警察來找我，找錯人找到別人，當時
  我從廁所走出來，我說是我。」（93年 8月13日準備程序筆錄
  第 4頁）。「她們沒找到我，是我自己出來的。市場裡面怎麼
  會找不到，我沒逃逸。」（94年12月 8日審判筆錄第12頁）。
  (3)「我們講了很久，我說我肚子難過，她來市場找我，因為我
  在廁所，我出來後先去雜貨店再回到我的攤位上，我看到她們
  與交通警察在車上，我叫她們下來她們也不下來，乙○○大哥
  有跟她們一起進來，而且還跟我拿了一千元。」（94年 1月19
  日審判筆錄第6頁）等語。本院認為：
(一)被害人二人確有受傷之事實，已詳述於前，而其二人所受傷害
  輕微，於車禍發生之次日（即於92年 9月19日）前往就診，亦
  與常情相符。至於診斷證明書乃醫師基於其醫學專業，在從事
  醫療行為所製作之證明文書，雖屬傳聞證據，但依刑事訴訟法
  第159條之4第 2款之規定，除顯有不可信之情況外，仍有證據
  能力，不因其上載有「本診斷書訴訟無效」等文字而受影響；
  況縱使不能判斷乙○○之骨頭有無裂傷，其所受膝及腿之挫傷
  ，由外觀上一望即知，亦無須依賴Ｘ光機器設備，被告此部分
  辯解均無足採。
(二)由證人丙○○及賴嘉賢證述查獲被告之過程（詳前述94年 1月
  19日審判筆錄第4頁、第5頁，及94年12月8日審判筆錄第5頁、
  第 6頁）觀之，被告駕駛之機車車牌號碼及其所在位置，均係
  由路人告知警員及被害人，且被告所在之市場雖距離車禍現場
  僅約100 公尺，但警員賴嘉賢與被害人二人均無法立刻知悉該
  市場位置，被害人更花費近二個小時才找到該市場，可見被告
  根本未提供自己將前往市場或該市場之位置等資訊，所辯顯非
  事實。
(三)警員賴嘉賢於到場時被告已離去現場，經被害人二人向賴嘉賢
  陳述自己遭撞擊之事實後，已發覺本件犯罪，且由路人提供被
  告駕駛之機車車牌號碼後，立即查詢車籍資料，已足以確認肇
  事車輛之車型、車色、車號，有確實之證據得為被告犯罪之合
  理懷疑，不論賴嘉賢在警車上填寫資料時，被告是否有向其陳
  述自己肇事逃逸之情，均不合於自首之要件；至於乙○○之兄
  是否到場，有無收受1000元等事實，與被告肇事逃逸犯行之構
  成要件並無關聯，併此說明。
(四)綜上所述，本件證據明確，被告犯行已堪認定，應依法論科。
三論罪科刑之依據：被告甲○○所為，犯刑法第185條之4駕駛動
  力交通工具肇事致人受傷而逃逸罪。本院審酌被告就本件車禍
  之發生並無過失（詳如後述），且智識不高，及被害人所受傷
  害尚不嚴重等一切情狀，量處如主文所示之刑，並諭知易科罰
  金之折算標準。
貳、無罪部分－過失傷害
一告訴乃論之罪，除法律上有特別規定外，告訴人曾否拋棄告訴
  權，與其告訴之合法與否，不生影響，最高法院著有26年上字
  第1906號判例可參。本件告訴人乙○○雖於93年 2月26日檢察
  官詢問時表示不願對被告提出告訴（偵卷第20頁），然其於此
  之前均未提出告訴，依前述判例意旨，自無捨棄可言，則乙○○與丙○○既於同年3月4日檢察官詢問時，均對被告提出傷害
  告訴（偵卷第27頁），起訴要件並無欠缺，本院自應就實體部
  分為審理，先予說明。
二公訴意旨略以：甲○○於事實欄所載之時地，騎乘車牌號碼AF
  E─781號重機車，沿八德路四段由西向東方向行駛，途經該路
  段453 巷無號誌交岔路口前，應注機車行駛至交岔路口，轉彎
  車應讓直行車先行，且依當時情形，又無不能注意之情事，竟
  疏於注意，適有乙○○騎乘車牌號碼 VQS－1278號輕機車，後
  座附載丙○○，沿八德路對向車道直行，甲○○猶貿然左轉，
  不慎與乙○○所騎乘之重機車之前車頭發生碰撞，致乙○○所
  騎乘後座附載丙○○之輕機車，於人車倒地後，乙○○受有膝
  及腿之挫傷，骨頭有裂痕等傷害，丙○○受有右膝擦挫傷、瘀
  腫等傷害等語，因而認為被告另涉刑法第284條第1項過失傷害
  罪嫌。
三犯罪事實應依證據認定之，無證據不得認定犯罪事實。不能證
  明被告犯罪者，應諭知無罪判決，刑事訴訟法第154條、第301
  條第 1項分別定有明文。又汽車行駛至交岔路口，轉彎車應讓
  直行車先行，道路交通安全規則第102條第 1項第6款前段固有
  明文，惟同條款後段另規定，倘直行車尚未進入交岔路口，而
  轉彎車已達中心處開始轉彎，直行車即應讓轉彎車先行。
四被告雖承認於前述時地與乙○○騎乘之機車發生碰撞，但辯稱
  該路段可以轉彎，其騎乘之機車已經通過路口的二分之一，並
  無過失等語。本院認為：
(一)證人丙○○於本院審理時證稱：（問：你們行進方向？）「沿
  八德路由松山車站往臺北車站方向走。」（問：行進時，你是
  否跟在公車後面？）「我們正前方有一部203 號公車，我們離
  公車有一段距離，行進時離公車約有半台轎車距離。」（問：
  你們行進是在最外車道嗎？）「公車右後方。道路是二線道，
  公車是行駛在靠路邊車道，但是他開的比較左邊，我們在他右
  後方。」（問：事故發生時，公車離你們多遠？）「公車是停
  下來的，停在斑馬線之前，我們停在斑馬線後面，我們與公車
  約有一部轎車的距離。當時我們正準要剎車要停住，因為看不
  到前方路況，我靠著乙○○的右耳跟乙○○說我們車速放慢往
  路邊靠，我一講完這句話，乙○○就把車速放慢，我有看到乙○○按剎車，我一抬頭就看到被告從前面左轉後繞過公車後方
  行駛，接著就撞到我們了。」（問：你們二部車碰撞的點在何
  處？）「正好在斑馬線上，沒有過斑馬線。」（問：當時公車
  是否已經過453巷的巷口了？）「車尾已經完全通過453巷口了
  ，因為453 巷口很短。」「當時我們與公車之間沒有其他車輛
  。當時因為公車站牌沒有乘客招手，所以公車就切到內側車道
  停住，我們則行駛在外側車道車道，但是靠中線。我們看公車
  切到內側車道，我們就準備靠右行駛。」（94年 1月19日審判
  筆錄第2頁至第4頁）等語，並當庭繪製現場圖；而被告對於證
  人此部份證述，除認撞擊點是在斑馬線前方以外，其餘陳述與
  證人所述大致相符，亦當庭繪製現場圖。
(二)對照丙○○與被告繪製之現場圖，並參酌丙○○之前述證言可
  知，不論本件撞擊點在453 巷口之斑馬線上或在斑馬線前方，
  均已靠近453 巷入口，顯見乙○○之機車尚未進入交岔路口前
  ，被告之機車即已越過乙○○行徑方向路面之中心處，並已完
  成左轉，乙○○原應注意禮讓被告之機車先行，且當時乙○○
  前方並無其他車輛，視線良好，亦無不能注意之情事，竟疏未
  注意，仍向前行駛準備越過路口，導致本件車禍發生，被告並
  無過失，自難對被告課以過失傷害之責，依法應為無罪之諭知
  。
參、適用之法條：刑事訴訟法第299條第1項前段、第301條第1項
    ，刑法第185之4 條、第41條第1項前段，罰金罰鍰提高標準
    條例第2條。
本案經檢察官蘇維達到庭執行職務
中　　華　　民　　國　　94　　年　　2 　　月　　5 　　日
　　　　　　　　　刑事第十五庭  審判長法　官　周祖民
                                      法  官  黃雅君
                                      法  官  邱蓮華
以上正本證明與原本無異。
如不服本判決，應於判決送達後10日內，向本院提出上訴狀。
                                      書記官  王黎輝
中　　華　　民　　國　　94　　年　　2 　　月　　5 　　日
附錄論罪科刑法條
刑法第185條之4
駕駛動力交通工具肇事，致人死傷而逃逸者，處六月以上五年以
有期徒刑。
